【裁判字號】    98,上訴,1329
【裁判日期】    990129
【裁判案由】    違反槍砲彈藥刀械管制條例
【裁判全文】
臺灣高等法院刑事判決                98年度上訴字第1329號
上  訴  人
即  被  告  甲○○
                    （另案在臺灣臺北監獄執行中）
選任辯護人  陳友炘律師
上列上訴人因違反槍砲彈藥刀械管制條例案件，不服臺灣臺北地
方法院97年度訴字第1798號，中華民國98年3月5日第一審判決（
起訴案號：臺灣臺北地方法院檢察署97年度偵字第17373號），
提起上訴，本院判決如下：
    主  文
上訴駁回。
    事  實
一、甲○○明知未經主管機關許可，不得持有可發射子彈具有殺
    傷力之改造手槍，竟未經許可，於民國97年7月中旬某日，
    在臺北市士林區文林橋下某處，因郭定宏積欠其酒錢而將附
    表所示可發射子彈具有殺傷力之改造手槍一枝（郭定宏所涉
    違反槍砲彈藥刀械管制條例部分，檢察官另案偵辦）質押予
    甲○○，甲○○乃將之放於其台北市○○○路住處（起訴書
    誤載桃園縣桃園市○○○○街32號5樓）而持有之。嗣於97
    年8月3日1時40分許，甲○○行經臺北市○○○路413號前，
    因形跡可疑，為警盤查並取得其同意後，對甲○○執行搜索
    ，當場於其隨身攜帶之背包中扣得如附表所示可發射子彈具
    有殺傷力之改造手槍一枝，始悉上情。
二、案經臺北市政府警察局中山分局移送臺灣臺北地方法院檢察
    署檢察官偵查起訴。
    理  由
一、訊據被告甲○○坦承於上揭時、地持有如附表所示改造手槍
    一枝之事實，惟辯稱：如附表所示改造手槍未經實彈試射及
    實際操作，其撞擊力道是否足以擊發子彈而具有殺傷力，甚
    有疑問云云。經查：
  (一)被告確於上揭時、地，因郭定宏積欠其酒錢將附表所示改造
    手槍一枝交與被告質押，被告遂將之放於台北市○○○路住
    處而持有之事實，為被告所是認，並有附表所示改造手槍一
    枝扣案可佐，可堪認定。
  (二)按槍砲彈藥刀械管制條例第8條所稱「可發射金屬或子彈具
    有殺傷力之各式槍砲」，係指具有適於發射金屬或子彈之正
    常結構與功能，而對人體具有殺傷力者而言。（最高法院96
    年度台上字第5110號判決意旨參照）又鑑定槍枝功能之方法
    有「性能檢驗法」與「動能測試法」，所謂「性能檢驗法」
    係指檢驗證物之機械性能是否完整之方法，其原理及方式係
    以實際操作檢測、研判槍枝結構、功能是否完整，倘其結構
    完整能發揮其功能者，則認其性能良好，而認具有殺傷力；
    而「動能測試法」則係以實際試射方法，檢測發射彈頭或彈
    丸之速度，並計算彈頭或彈丸發射動能之方式；二種測試方
    法，均以客觀科學之方式，並輔以專業經驗法則之判斷，進
    而認定正確之鑑驗內容與事實，其方法雖有所異，惟均無礙
    鑑驗結果之判定；本案如附表所示之改造手槍一枝，經送內
    政部警政署刑事警察局（下稱刑事局）以性能檢驗法鑑定，
    結果認：如附表所示之手槍一枝，認係改造手槍，由仿盒式
    槍製造之槍枝，換裝土造金屬槍管（座）而成，惟欠缺槍管
    固定插銷，但認可以其他棒狀物代替插銷，則仍可供擊發適
    用子彈使用，認具殺傷力等語，有該局97年8月18日出具之
    刑鑑字第0970116157號槍彈鑑定書在卷可稽（偵查卷第46頁
    至第49頁）。證人即鑑定人黃金榮於原審證稱：本件扣案槍
    枝經初步檢視是仿盒式槍換裝土造之金屬槍管而成的改造手
    槍，送驗時的原始狀況就如同鑑定書照片五所示，因為欠缺
    插銷，所以槍枝會分成兩個部分，沒有辦法固定在一起，我
    認為只要有一個類似棒狀物取代插銷的功能，將其插在照片
    五下方的兩個圓洞，就可以把槍枝的兩個部分結合在一起，
    照片九就是我用黃色迴紋針代替插銷結合槍枝。這把槍枝的
    擊發功能是正常的，使用方式就是把兩個拉桿向下拉固定住
    之後，壓下拉桿（如原審拍攝之照片一），按壓按鈕之後撞
    針就會出來（如原審拍攝之照片二、三）。槍枝的土造金屬
    槍管（座）是用來裝填子彈用的（如原審拍攝之照片四），
    所以我認為如果用其他棒狀物來取代插銷的功能，將槍枝兩
    部分結合在一起（如原審拍攝之照片五），就可以擊發適用
    的子彈。我認定這把槍具有殺傷力的原因，第一是因為擊發
    功能正常，第二是因為槍枝結構為金屬材質，可以承受相當
    程度的膛壓以上，所以當扣案槍枝裝填具有殺傷力之適用子
    彈時，可以擊發且有殺傷效果，同時不至於膛炸。至於打擊
    子彈之底火需要多少磅數才能發生效果，應視底火的敏感度
    而定，但我們並沒有這樣測試的數據，通常而言，一個敏感
    的底火擊發並不需要太大的力道等語明確（原審卷第47頁至
    第48頁，及原審卷第51頁至第55頁之照片）。再本院將上開
    改造手槍送法務部調查局鑑定該槍枝是否具殺傷力，經以「
    動能測試法」鑑定結果認：送鑑槍枝（管制編號：00000000
    00）係以仿盒式掌心雷手槍，由金屬材質製成以打擊底火方
    式擊發之遊戲類模擬槍械，經換裝金屬材質土造可容9x19mm
    規格子彈彈室、口徑約9mm並容金屬彈丸通過之雙槍管及土
    造金屬材質撞針改造。前述送鑑槍枝於送鑑時其側邊欠缺槍
    管與槍身之連結鎖扣裝置，另一側邊則以黃色單蕊電線（替
    代連結零件）串通連結槍管及槍身，經操作槍枝整體機械性
    能尚可，擊發撞針力道足。由於送鑑時未附送試射子彈，本
    實驗室另取模擬槍械使用之9x19mm分解式銅質彈殼修飾后，
    內部以起跑槍火藥替代發射藥及安裝底火帽藥、前瑞加裝直
    徑6mm金屬彈丸等組成適合送鑑槍枝裝填試射實驗用模擬土
    造子彈2顆，經任選1顆則一槍管裝填后並架設固鎖槍枝於虎
    鉗為發射台實際射擊，能擊發，以彈速測定儀於槍口前方1
    公尺處測得發射彈丸速度為每秒約1162.251公尺，經換算發
    射彈丸（直徑6mm、彈丸重0.88公克）單位面積動能約40.96
    7焦耳/平方公尺，前述實際試射后檢視槍枝槍管與槍身於虎
    鉗發射台上．該黃色單蕊電線扯斷、槍管與槍身分離（飛脫
    分離跡相）、且撞針受力限縮於槍身後端，續於排除撞針退
    縮狀況時，撞針拉扭斷落，確認撞針功能暫時失效，另一槍
    管及其擊發機構功能正常勘用。有該局98年10月7日調科參
    字第09800496320號鑑定通知書1份在卷可稽（見本院卷第55
    頁至第56頁），觀諸依前開鑑定書檢附有關殺傷力之相關數
    據所載，依日本科學警察之研究結果，彈丸面積動能達20焦
    耳／平方公分則足以穿入人體皮肉層，足認扣案槍枝確具有
    殺傷力。是本件「非制式槍枝」經以「性能檢驗法」鑑定後
    ，確認有殺傷力，再以「動能測試法」實際試射鑑定，於裝
    填子彈適當（即裝填適量底火、火藥及金屬彈丸等使成為適
    合送鑑槍枝所擊發之「適用子彈」）之情況下，最具威力之
    發射動能，可達每平方公分20焦耳以上，足以穿入人體皮肉
    層；從而，本案扣案改造手槍既經專業槍彈鑑定以「性能檢
    驗法」、「動能測試法」鑑定，均認具有適於發射金屬或子
    彈之正常結構與功能，堪認對人體具有殺傷力之非制式槍枝
    無訛。
  (三)綜上所述，被告確有未經許可持有如附表所示可發射子彈具
    有殺傷力改造手槍之行為，本件事證明確，被告犯行洵堪認
    定。
二、論罪科刑：
  (一)核被告甲○○所為，係犯槍砲彈藥刀械管制條例第8條第4項
    之未經許可持有可發射子彈具有殺傷力之改造手槍罪。
  (二)按被告以外之人於審判外之言詞或書面陳述，除法律有規定
    者外，不得作為證據；又被告以外之人於審判外之陳述，雖
    不符同法第159條之1至第159條之4之規定，而經當事人於審
    判程序同意作為證據，法院審酌該言詞陳述或書面陳述作成
    時之情況，認為適當者，亦得為證據。當事人、代理人或辯
    護人於法院調查證據時，知有第159條第1項不得為證據之情
    形，而未於言詞辯論終結前聲明異議者，視為有前項之同意
    ，刑事訴訟法第159條第1項、第159條之5分別定有明文。查
    本案所據以認定被告甲○○犯罪事實之上列證據，因公訴人
    、被告甲○○及指任辯護人於原審及本院準備程序及審判期
    日中均未予爭執其證據能力，且迄至言詞辯論終結前亦未再
    聲明異議，審酌此等證據資料製作時之情況，尚無違法不當
    及證明力明顯過低之瑕疵，亦認為以之作為證據應屬適當，
    故揆諸前開規定，爰逕依刑事訴訟法第159條之5規定，認前
    揭證據資料均例外有證據能力。
三、原審以被告犯行明確，適用槍砲彈藥刀械管制條例第8條第4
    項，刑法第11條前段、第42條第3項前段、第38條第1項第1
    款之規定，並審酌被告未經許可持有改造手槍，對社會治安
    及人身安全所造成之潛在危害甚鉅，惟其於持有期間未將上
    開改造手槍供非法使用，犯罪情節尚非重大，及其犯後尚能
    坦承犯行，態度良好，兼衡其犯罪之動機、目的、手段等一
    切情狀，認被告甲○○未經許可，持有可發射子彈具有殺傷
    力之改造手槍，處有期徒刑3年2月，併科罰金新臺幣5萬元
    ，罰金部分如易服勞役，以新臺幣1仟元折算1日，扣案如附
    表所示之改造手槍，經鑑定後認具殺傷力無訛，為違禁物，
    依刑法第38條第1項第1款規定，併予宣告沒收等，經核於法
    並無違誤，量刑亦屬妥適。被告上訴意旨以本案被查獲的槍
    枝是未組合的槍枝，裝備並未齊全，該部分也沒有插銷，是
    警察用迴紋針組合，該查獲物品是否要將查獲物品稱為槍枝
    ，還是稱為槍枝的零件，有待考量云云；惟證人即鑑定人黃
    金榮於原審證稱：本件扣案槍枝經初步檢視是仿盒式槍換裝
    土造之金屬槍管而成的改造手槍，送驗時的原始狀況就如同
    鑑定書照片五所示，因為欠缺插銷，所以槍枝會分成兩個部
    分，沒有辦法固定在一起，我認為只要有一個類似棒狀物取
    代插銷的功能，將其插在照片五下方的兩個圓洞，就可以把
    槍枝的兩個部分結合在一起，照片九就是我用黃色迴紋針代
    替插銷結合槍枝。這把槍枝的擊發功能是正常的，使用方式
    就是把兩個拉桿向下拉固定住之後，壓下拉桿（如原審拍攝
    照片一），按壓按鈕之後撞針就會出來（如原審拍攝照片二
    、三）。槍枝的土造金屬槍管（座）是用來裝填子彈用的（
    如原審拍攝照片四），所以我認為如果用其他棒狀物來取代
    插銷的功能，將槍枝兩部分結合在一起（如原審拍攝照片五
    ），就可以擊發適用的子彈等語明確（見原審卷第47頁正、
    反面）；而本院再將上開仿盒式槍枝送法務部調查局以動能
    測試法鑑定結果認：送鑑槍枝（管制編號：0000000000）係
    以仿盒式掌心雷手槍，由金屬材質製成以打擊底火方式擊發
    之遊戲類模擬槍械，經換裝金屬材質土造可容9x19mm規格子
    彈彈室、口徑約9mm並容金屬彈丸通過之雙槍管及土造金屬
    材質撞針改造。前述送鑑槍枝於送鑑時其側邊欠缺槍管與槍
    身之連結鎖扣裝置，另一側邊則以黃色單蕊電線（替代連結
    零件）串通連結槍管及槍身，經操作槍枝整體機械性能尚可
    ，擊發撞針力道足。由於送鑑時未附送試射子彈，本實驗室
    另取模擬槍械使用之9x19mm分解式銅質彈殼修飾后，內部以
    起跑槍火藥替代發射藥及安裝底火帽藥、前瑞加裝直徑6mm
    金屬彈丸等組成適合送鑑槍枝裝填試射實驗用模擬土造子彈
    2 顆，經任選1顆則一槍管裝填后並架設固鎖槍枝於虎鉗為
    發射台實際射擊，能擊發，以彈速測定儀於槍口前方1公尺
    處測得發射彈丸速度為每秒約1162.251公尺，經換算發射彈
    丸（直徑6mm、彈丸重0.88公克）單位面積動能約40.967焦
    耳/平方公尺。有該局98年10月7日調科參字第09800496320
    號鑑定通知書1份在卷可稽（見本院卷第55頁），足見扣案
    仿盒式槍係屬槍枝且具有殺傷力無誤；被告無視鑑定證人及
    鑑定通知書之說明，徒以扣案仿盒式槍未經組合，沒有插銷
    ，裝備不齊全，該物並非槍枝及不具有殺傷力，而否認犯行
    云云，應無可採，其上訴為無理由，應予駁回。
據上論斷，應依刑事訴訟法第368條，判決如主文。
本案經檢察官王壬貴到庭執行職務。
中    華    民    國    99    年    1     月    29    日
                  刑事第二十三庭  審判長法  官  許宗和
                                        法  官  林海祥
                                        法  官  潘進柳
以上正本證明與原本無異。
如不服本判決，應於收受送達後10日內向本院提出上訴書狀，其
未敘述上訴之理由者並得於提起上訴後10日內向本院補提理由書
（均須按他造當事人之人數附繕本）「切勿逕送上級法院」。
                                        書記官  任正人
中    華    民    國    99    年    1     月    29    日
附錄：本案論罪科刑法條全文
槍砲彈藥刀械管制條例第八條
未經許可，製造、販賣或運輸鋼筆槍、瓦斯槍、麻醉槍、獵槍、
空氣槍或第四條第一項第一款所定其他可發射金屬或子彈具有殺
傷力之各式槍砲者，處無期徒刑或五年以上有期徒刑，併科新臺
幣一千萬元以下罰金。
未經許可，轉讓、出租或出借前項所列槍枝者，處五年以上有期
徒刑，併科新臺幣一千萬元以下罰金。
意圖供自己或他人犯罪之用，而犯前二項之罪者，處無期徒刑或
七年以上有期徒刑，併科新臺幣一千萬元以下罰金。
未經許可，持有、寄藏或意圖販賣而陳列第一項所列槍枝者，處
三年以上十年以下有期徒刑，併科新臺幣七百萬元以下罰金。
第一項至第三項之未遂犯罰之。
附表：
┌──┬────────┬────┬─────────┐
│編號│物品名稱        │數量    │扣押物品清單      │
├──┼────────┼────┼─────────┤
│ 一 │仿盒式槍製造之改│壹枝    │臺北地檢署九十七年│
│    │造手槍（槍枝管制│        │度青保管字第五七六│
│    │編號一一○二○三│        │號編號１          │
│    │四四○三號）    │        │                  │
└──┴────────┴────┴─────────┘


司法院資訊處製作；財團法人民間司法改革基金會備份。
